【裁判字號】    98,訴,171
【裁判日期】    980630
【裁判案由】    債務人異議之訴
【裁判全文】
臺灣宜蘭地方法院民事判決               98年度訴字第171號
原      告  甲○○
被      告  台灣土地銀行股份有限公司
法定代理人  丙○○
訴訟代理人  乙○○
上列當事人間債務人異議之訴事件，本院於民國98年6月18日言
詞辯論終結，判決如下：
    主  文
原告之訴駁回。
訴訟費用新台幣貳萬零捌佰元由原告負擔。
    事  實  及  理  由
一、原告起訴意旨：執行名義無確定判決同一之效力者，於執行
    名義成立前，如有債權不成立或消滅或妨礙債權人請求之事
    由發生，債務人亦得於強制執行程序終結前提起異議之訴，
    強制執行法第14條第2項定有明文。被告土地銀行前於民國
    87年7月31日，以面額新台幣（下同）200萬本票向其請求償
    債，然其本來就無向土地銀行借錢，債權不存在，被告請求
    的事由業已消滅，自不得據以聲請強制執行。然原告仍向鈞
    院提出強制執行之聲請，而經鈞院以98年度執字第5574號強
    制執行程序執行（下稱系爭執行程序）在案，並向原告發扣
    薪命令，已然損害原告之權益。原告爰依前開規定，提起債
    務人異議之訴。並聲明：鈞院98年度執字第5574號兩造間強
    制執行事件所為強制執行程序應予撤銷。
二、被告答辯意旨：原告於86年9月15日向被告申請貸款200萬元
    ，於貸款核准後，至被告營業處所簽訂本票、授權書及授信
    約定書，上開事實皆有書證可證。原告於86年9月19日於被
    告之宜蘭分公司開設帳號：000-000-000000活期儲蓄存款帳
    戶，以做為貸款之撥付及每月扣繳利息之用，惟原告僅繳至
    87年5月21日，且貸款到期時，並未依約償還本金，被告依
    此向本院聲請核發支付命令（87年度羅促字第4430號），並
    取得確定證明書，且於91年3月21日換發債權憑證。故被告
    聲請對原告之財產為強制執行，於法有據，原告之請求，並
    無理由，爰為答辯聲明：原告之訴駁回。
三、本件之爭點，經本院整理並為兩造同意，為：1.系爭執行程
    序是否有強制執行法第14條第2項債務人異議之訴之事由？2
    . 被告是否確實對於原告有系爭執行程序所提出之執行名義
    之債權？查：
(一)、按債務人對於支付命令未於法定期間提出異議者，支付命令
    與確定判決有同一之效力，民事訴訟法第521條定有明文，
    即確定之支付命令與確定判決有同一之效力，凡確定判決所
    能生之既判力及執行力，支付命令皆得有之，當事人不得就
    該法律關係更行起訴。而確定判決所生之既判力，除當事人
    就確定終局判決經裁判之訴訟標的法律關係，不得更行起訴
    或為相反之主張外，法院亦不得為與確定判決意旨相反之裁
    判。否則將使同一紛爭再燃，即無以維持法之安定，及保障
    當事人權利、維護私法秩序，無法達成裁判之強制性、終局
    性解決紛爭之目的（最高法院93年度台上字第1432號判決參
    照）。本件原告前於87年9月25日具狀向本院聲請核發支付
    命令，經本院87年度羅促字第4430號予以准許，該支付命令
    並於87年10月21日合法送達原告，嗣並因原告未於法定期間
    內提出異議，而確定在案，此經本院調取前開支付命令卷宗
    查閱屬實。而被告於98年5月12日以本院91年3月21日宜院雅
    民執字壬八十八執四四四字第10837號債權憑證聲請本院為
    強制執行，而經本院以98年度司執字第5574號強制執行事件
    受理在案，該債權憑證之執行名義即為本院87年度羅促字第
    4430 號支付命令及確定證明書。由上開說明可知，本件被
    告就本院98年度司執字第5574號強制執行事件之執行名義，
    與確定判決有同一之效力。而按強制執行法第14條第2項係
    規定：「執行名義無確定判決同一之效力者，於執行名義成
    立前，如有債權不成立或消滅或妨礙債權人請求之事由發生
    ，債務人亦得於強制執行程序終結前提起異議之訴。」，本
    件系爭執行程序之執行名義與確定判決有同一之效力已如前
    述，則原告依該法條之規定提起本件債務人異議之訴，於法
    即屬不合，為無理由至明。
(二)、本件被告聲請上開支付命令時，業具提出本票及土地銀行宜
    蘭分行放款帳卡影本各1份為佐，該支付命令業於87年10 月
    21日合法送達，因原告未聲明異議而告確定，該確定之支付
    命令依法即有與確定判決同一之效力，自應認被告對原告確
    有該支付命令所表彰之債權存在，而原告復未主張對該債務
    已為清償，自應認該債權仍然存在。故原告縱依強制執行法
    第14條第1項「執行名義成立後，如有消滅或妨礙債權人請
    求之事由發生，債務人得於強制執行程序終結前，向執行法
    院對債權人提起異議之訴。」之規定提起本件訴訟，亦因系
    爭支付命令之債權仍未獲清償，且原告亦未主張於該支付命
    令確定後，有何足以消滅或妨礙被告請求之事由發生，則其
    亦無從請求撤銷系爭執行程序，此附予敘明。
四、綜上所述，原告提起本件債務人異議之訴，請求撤銷本院98
    年度司執字第5574號求償債務強制執行事件所為執行程序，
    為無理由，不應准許，應予駁回。
五、本件事證已臻明確，兩造所為其餘攻擊防禦方法及舉證，經
    審酌後認均與結論不生影響，爰不一一論列，附此敘明。
六、訴訟費用負擔裁判依據：民事訴訟法第78條。
中    華    民    國    98    年    6     月    30    日
                  臺灣宜蘭地方法院民事庭
                      法  官  張軒豪
正本與原本無異。
如不服本判決應於判決送達後20日內提出上訴狀（須附繕本）。
中    華    民    國    98    年    7     月    1     日
                      書記官  謝佩欣


司法院資訊處製作；財團法人民間司法改革基金會備份。
